【裁判字號】    90,易,797
【裁判日期】    900611
【裁判案由】    偽造文書
【裁判全文】
臺灣臺北地方法院刑事判決                            九十年度易字第七九七號
    公  訴  人  臺灣臺北地方法院檢察署檢察官
    被      告  甲○○
右列被告因偽造文書案件，經檢察官聲請簡易判決處刑，（八十九年度偵字第六一六
二號），由本院改依通常程序審理，本院判決如左：
    主  文
甲○○無罪。
    理  由
一、公訴意旨如附件所示起訴書所載。
二、按犯罪事實，應依證據認定之，無證據不得推定其犯罪事實。如不能證明被告犯
    罪者，應諭知無罪之判決，刑事訴訟法第一百五十四條、第三百零一條第一項分
    別定有明文。又事實之認定應憑證據，如未能發現相當證據，或證據不足以證明
    ，自不能以推測或擬制之方法，以為裁判基礎，最高法院四十年台上字第八六號
    亦著有判例在案。
三、訊據被告甲○○堅決否認有偽造私文書或行使偽造私文書之行為，辯稱：伊於八
    十八年十一月間，在報紙分類廣告中看到可代辦營業小客車駕駛人執業登記證（
    下稱執業登記證），因伊聽說辦理執業登記證須排隊二、三個月，乃依分類廣告
    中之電話號碼，打電話過去問，對方說正常管道須參加講習七天，伊在旅行社上
    班無法參加講習，且對方保證證件合法，伊誤信對方有特殊門路可代辦，才以新
    台幣四千五百元之代價請求對方代辦，伊不知該執業登記證係偽造之證件等語。
    公訴人認被告涉犯有起訴書所載之偽造私文書並進而行使之行為，無非以被告於
    偵查中自承「該刊登廣告之業者曾告稱欲取得登記證須受訓一週，由其代辦則無
    庸受訓，直接取得執業登記證，乃花費新台幣五千元委由該代辦業者代辦登記證
    」之供述，及執業登記證一紙扣案，證人梁春城證稱該執業登記證係偽造之證件
    等為依據。經查，被告陳稱其係依照報紙上之分類廣告中所刊登之廣告委託他人
    代辦執業登記證乙節，有被告所提出之剪報在卷為憑，而該紙扣案偽造之營業登
    記證，製作精美，其外觀幾與警察機關核發者無異，有該紙執業登記證扣於卷內
    為憑，而證人梁春城係台北市交通大隊五組交通助理員，負責執業登記證查驗工
    作，其為查驗證照之專業人員，無庸贅述，是其於警訊中謂「極易辨識」，乃就
    其專業所言，並不得作為一般人之注意能力標準。又依該扣案偽造之執業登記證
    正面最下方所載：「本證限每年二月五日查驗逾期受罰」，被告係信任該記載，
    於一個月之緩衝期間內，即八十九年三月七日，持該偽造之執業登記證至台北市
    交通大隊聯合服務中心接受查驗，為證人梁春城發現，方為警查獲其使用偽造之
    執業登記證，苟被告明知該執業登記證係偽造，焉可能主動持該登記證至警局接
    受定期查驗？被告未循正當途徑取得執業登記證，固屬可議，但依我國現時之國
    情，民眾對政府機關依法行政之公信力常存有質疑，因而相信有特殊捷徑可鑽營
    ，大有人在，亦是無可否認之事實；被告認為該執業登記證，僅係警察機關對於
    營業小客車駕駛人之登記管理，與有無駕駛能力無關，為免麻煩，因而以新台幣
    四千五百元之代價委託他人代辦取得該執業登記證，並非毫無可採，尚不得遽依
    「被告明知須受訓（講習）一週，卻未參加受訓，而取得營業登記證」等情，即
    臆測被告明知該執業登記證係屬偽造；依上之所述，被告辯稱係誤信對方有特殊
    門路可取得登記證等語，應屬可信。此外，復查無其他積極證據足資認定被告有
    偽造或行使偽造私文書之行為，既不能證明其犯罪，依法應為無罪之諭知。
據上論斷，應依刑事訴訟法第三百零一條第一項，判決如主文。
本案經檢察官李韋昌到庭執行職務
中    華    民    國      九十        年      六      月    十一      日
                                      臺灣臺北地方法院刑事第四庭
                                          法  官  侯水深
右正本證明與原本無異。
如不服本判決，應於判決送達後十日內，向本院提出上訴狀。
                                          書記官  陳彥蕖
中    華    民    國      九十        年      六      月    十一  日


司法院資訊處製作；財團法人民間司法改革基金會備份。
